【裁判字號】    91,易,3106
【裁判日期】    920430
【裁判案由】    違反動產擔保交易法
【裁判全文】
臺灣臺中地方法院刑事判決                        九十一年度易字第三一０六號
    公  訴  人  臺灣臺中地方法院檢察署檢察官
    被      告  甲○○
右列被告因違反動產擔保交易法案件，經檢察官聲請簡易判決處刑（九十一年度偵字
第一九二六六號），本院臺中簡易庭認不宜以簡易判決處刑，移
審理，本院判決如左：
    主  文
甲○○無罪。
    理  由
一、公訴意旨略以：被語甲○○於民國九十年十一月二十七日，以其所購買車牌號碼
    二Ｊ─八六六一號自用小客車，透過裕融企業股份有限公司（以下稱裕融公司）
    之徵信對保，向遠東國際商業銀行股份有限公司（以下稱遠東銀行）貸款新台幣
    （以下同）二十萬元。並於同年十一月三十日，提供上開自小客車依動產擔保交
    易動產抵押之方式，設定動產抵押予遠東銀行，為動產擔保交易之債務人。雙方
    並約定上開借款自九十年十一月二十九日起至九十三年十一月三十日止，共分三
    十六期償還，標的物存放地點為被告位於臺中縣大里市○○路一四０號三樓之三
    住處，非經遠東銀行書面同意並辦理動產抵押變更登記者，被告不得任意變更上
    開自小客車之所在。嗣遠東銀行於九十一年五月八日將上開對被告之貸款債權及
    動產擔保設定抵押之物權讓與裕融公司，於向監理單位完成債權人變更登記後，
    並依法通知被告。而被告意圖為自己不法之利益，於借得上開款項後，自九十一
    年三月起即未繼續繳納貸款。經裕融公司派員查訪被告所留戶籍地址及通訊地址
    ，均無法與被告取得聯絡，而車輛亦不知去向，致生損害於裕融公司。因認其涉
    犯動產擔保交易法第三十八條之罪云云。
二、按犯罪事實應依證據認定之，無證據不得推定其犯罪事實，刑事訴訟法第一百五
    十四條定有明文。又按所謂認定犯罪事實之證據，係指足以認定被告確有犯罪行
    為之積極證據而言，該項證據自須適合於被告犯罪事實之認定，始得採為斷罪之
    資料；又事實之認定，應憑證據，如未能發現相當確實證據，或證據不足以證明
    ，自不能以推測或擬制之方法，以為裁判之基礎，最高法院二十九年上字第三一
    ０五號、四十年臺上字第八六號判例著有明文。又按告訴人之告訴，係以被告受
    刑事訴追為目的，是其陳述是否與事實相符，自應調查其他證據以資審認；又事
    實審法院對於證據之取捨，依法雖有自由判斷之權，然積極證據不足證明犯罪事
    實時，被告之抗辯或反證縱屬虛偽，仍不能以此資為積極證據應予採信之理由，
    最高法院亦著有五十二年臺上字第一三００號及三十年上字第四八二號判例可資
    參照。又按認定犯罪事實所憑之證據，無論係直接證據或間接證據，其為訴訟上
    之證明，須於通常一般之人均不致有所懷疑，而得確信其為真實之程度者，始得
    據為有罪之認定，倘其證明尚未達到此一程度，而有合理之懷疑存在，復無其他
    調查途徑可尋，法院即應為無罪之判決，最高法院七十六年臺上字第四九八六號
    著有判例。
三、公訴人認被告涉有上開罪嫌，係以告訴人裕融公司之代理人乙○○、李國農於偵
    查時指訴甚詳，且有核貸建議書、貸款暨動產抵押契約書、動產擔保交易動產抵
    押設定債權人變更登記申請書、動產擔保交易移轉契約、汽車新領牌照登記書、
    存證信函各一份在卷可稽，為其主要依據。訊據被告固供承有於右揭時地向遠東
    銀行辦理動產抵押之事實，但堅決否認有不法利益之利圖，辯稱：伊於九十一年
    二月間，因車子停在大里市○○路路邊被破壞，修車費需十二萬元，但伊沒有錢
    修車，車子現還在太平市的某修理廠內等語。
四、經查，本院審理期間，命告訴代理人李國農陪同被告至後者所言之修車廠查看，
    告訴代理人李國農於九十二年四月二十四日審理時陳稱：「（該車是否在太平市
    修車廠？）是，該修車廠地址在臺中縣太平市○○路四六０號，廠名為尚吉中古
    汽車材料行，該車幾乎全毀，我有核對車身號碼及引擎號碼無誤，該車目前仍是
    被告甲○○的。」，是上開車牌號碼２Ｊ─８６６１號自用小客車迄今仍在被告
    持有中之事實，當可認定。按動產擔保交易法第三十八條規定：「動產擔保交易
    之債務人，意圖不法之利益，將標的物遷移、出賣、出質、移轉、抵押或為其他
    處分，致生損害於債權人者，處三年以下有期徒刑、拘役或科或併科六千元以下
    之罰金。」，被告雖有未依約履行分期債務之事實，然該車係在送修中，即與該
    條規定之「遷移、出賣、出質、移轉、抵押或為其他處分」等處分行為之性質不
    符，與該條之構成要件並不該當。又被告於本院審理表示將該車修復後返還告訴
    人並給付差額，此亦經告訴代理人同意，顯然被告仍願意清償債務，是其縱有未
    依約按時繳款之情事，此應係債務不履行之單純民事債務糾紛，要與動產擔保交
    易法第三十八條之罪之構成要件有間。
五、綜上所述，被告前揭辯詞，洵非虛詞。此外，本院復查無其他積極證據足資證明
    被告涉有違反動產擔保交易法之犯行，既不能證明被告犯罪，揆諸上揭刑事訴訟
    法之規定，依法應予諭知無罪。
據上論斷，應依刑事訴訟法第四百五十二條、第三百零一條第一項，判決如主文。
本案經檢察官廖淑華到庭執行職務
中      華      民      國    九十二      年    四    月    三十      日
                                臺灣臺中地方法院刑事第四庭
                                        法  官  楊  真  明
右正本證明與原本無異。
如不服本判決，應於送達後十日內向本院提出上訴狀（須附繕本），上訴於臺灣高等
法院臺中分院。
                                        書記官
中      華      民      國      九十二      年    五    月      一      日


司法院資訊處製作；財團法人民間司法改革基金會備份。
